臺灣高等法院民事判決　　　　　　　　　　　　　　九十二年度上字第一一０五號
　　上　訴　人　甲○○
　　訴訟代理人　黃旭田律師
　　複代理人　　黃英哲律師
　　被上訴人　　高林實業股份有限公司
　　法定代理人　李錫祿
　　訴訟代理人　林建中
右當事人間請求損害賠償事件，上訴人對於中華民國九十二年七月三十日臺灣臺北地
方法院九十二年度訴字第一八二五號第一審判決提起上訴，並為訴之追加，本院於九
十三年三月十六日言詞辯論終結，茲判決如下：
    主    文
上訴及追加之訴及其假執行之聲請均駁回。
第二審及追加之訴訟費用由上訴人負擔。
    事    實
甲、上訴人方面：
一、聲明：
  (一)原判決廢棄。
  (二)被上訴人應給付上訴人新台幣（下同）壹佰陸拾萬仟伍佰元，及自起訴狀繕
    本送達翌日起至清償日止，按年息百分之五計算之利息。
  (三)請准供擔保宣告假執行。
二、陳述：
  (一)按債務人之代理人或使用人，關於債之履行有故意或過失時，債務人應與自己之
    故意或過失，負同一責任，民法第二百二十四條前段規定甚明。查被上訴人在各
    縣市設有營業處所，所收取的客戶支票，按規定都交給台北總公司統一處理提出
    交換，為證人陳俊良具結供證在卷，而上訴人確有將系爭各期款項匯給被上訴人
    台北總公司，亦為被上訴人所自認之事實，則被上訴人之受僱會計財務人員，對
    於上訴人每一期款項俱未遲延履行之情形下，卻仍將系爭每期支票加以提示兌現
    ，以致遭退票十一次之事實，乃知悉甚詳，因此被上訴人就上訴人信用權受到損
    害之結果，存有預見之故意乃至為灼然，而且上訴人乃連續十一次退票，被上訴
    人之使用人縱使辯稱一時失察，亦不可能長達十一次之多，則其使用人退步以言
    亦屬執行職務存在重大過失情形，有違其善良管理人之注意義務。被上訴人就其
    使用人在處理系爭支票之事務上，存在故意或重大過失情形，依民法第二百二十
    四條規定，即應負同一責任，亦即被上訴人應因債務不履行，致上訴人之信用人
    格權受損害之情形，依民法第二百二十七條之一規定負損害賠償責任。
  (二)民法第一百八十八條第一項規定：「受僱人因執行職務，不法侵害他人之權利者
    ，由僱用人與行為人連帶負損害賠償責任」。
　　1.上訴人於民國八十八年八月間向被上訴人台南分公司購車，分期付款之三十六
      紙支票係交由被上訴人台南分公司法務部陳姓副理，九十年十月上訴人並向陳
      姓副理表示欲改以直接匯款方式給付買賣價金，並請陳姓副理返還系爭十一紙
      支票，陳姓副理表示系爭十一紙支票必須於上訴人支付最後一期買賣價金後始
      能返還上訴人。陳姓副理並指示上訴人應將款項匯至被上訴人總公司之帳戶，
      並要求上訴人每月匯款後將匯款回條傳真至台南分公司。
    2.被上訴人縱使已將上訴人所交付之支票交由銀行託收，陳姓副理亦應於收到上
      訴人匯款回條之傳真後通知託收銀行撤票，上訴人係將高雄花旗銀行之系爭支
      票交予被上訴人台南分公司，而非台北總公司，被上訴人以外縣市之支票撤票
      需七天，謂上訴人應於支票到期七天前即匯款並通知被上訴人，顯無理由。
    3.陳姓副理於收到上訴人匯款回條之傳真後，怠於通知託收銀行撤票，導致上訴
      人因存款不足而連續遭銀行退票，於九十一年一月四日遭票據交換所拒絕往來
      ，並遭花旗銀行註銷停用信用卡，陳姓副理之行為侵害上訴人之人格權中之信
      用權，並導致上訴人受到損害，其間有相當因果關係存在。依民法第一百八十
      四條第一項前段之規定，陳姓副理應對上訴人負損害賠償責任，而依民法第一
      百八十八條第一項前段規定，被上訴人自應負起僱用人之連帶賠償責任。
三、證據：除援用原審所提證據外，另聲請傳喚證人陳俊良為證。
乙、被上訴人方面：
一、聲明：上訴人及追加之訴均駁回。
二、陳述：
  (一)不同意上訴人為訴之追加。
  (二)上訴人依民法第二百二十四條「債務人之代理人或使用人，關於債之履行有故意
    或過失時，債務人應與自己之故意或過失，負同一責任。」之規定，而主張被上
    訴人應負賠償責任，惟查上開規定係適用於債務不履行，今被上訴人與上訴人既
    無債之關係而非上訴人之債務人，何有民法第二百二十四條之適用？
  (三)又上訴人所簽發之支票係交付予被上訴人公司，而被上訴人總公司係設於台北市
    ，台南辦事處僅係負責推廣汽車分期業務，並無權利能力，對外所收票據，統由
    台北總公司控制管理及提示，此於一般公司之內部控制管理及運作上係屬正常且
    必要。而上訴人代理人於九十二年十二月二十二日庭訊時亦自認不同票據交換所
    撤票至少須於七天前通知，足見須於七天前通知，係屬必要且關係是否能即時撤
    票至為重要之因素，今上訴人明知至少須於七天前通知，卻怠於相當日期前匯款
    並通知被上訴人，是上訴人支票遭到退票純係上訴人自己之過失所致。
三、證據：援用原審所提立證方法。
    理    由
一、按在第二審為訴之變更或追加，而有民事訴訟法第二百五十五條第一項第二款至
    第六款規定之情形者，雖未經他造同意，仍得為之，此為民事訴訟法第四百四十
    六條第一項但書所明定。原告於第二審為訴之變更追加，苟其請求之基礎事實同
    一者，既合於民事訴訟法第二百五十五條第一項第二款規定之情形，即非法所不
    許。所謂請求之基礎事實同一，係指變更或追加之訴與原訴之主要爭點有其共同
    性，各請求利益之主張在社會生活上可認為同一或關連，而就原請求之訴訟及證
    據資料，於審理繼續進行在相當程度範圍內具有同一性或一體性，得期待於後請
    求之審理予以利用，俾先後兩請求在同一程序得加以解決，避免重複審理，進而
    為統一解決紛爭者，即屬之。（最高法院九十年度臺上字第一六號判決意旨參照
    ）本件上訴人請求被上訴人給付壹佰陸拾萬仟伍佰元及法定遲延利息，於原
    審係以民法第一百八十四條第一項、第一百九十五條第一項為其訴訟標的，嗣於
    二審追加主張民法第一百八十八條第一項前段及第二百二十七條之一為其請求權
    依據，核其請求之基礎事實同一，其訴之追加為法律所許，核先敘明。
二、上訴人起訴主張：上訴人曾以訴外人張馨云之名義，以分期付款之方式，向被上
    訴人購買系爭自用小客車一輛，並開立以上訴人為發票人之上開三十六紙支票予
    被上訴人，用以支付分期款。嗣上訴人於九十年十月間，向被上訴人表示將改以
    直接匯款之方式，給付買賣價款，並請被上訴人返還上開支票。但被上訴人表示
    同意上訴人以直接匯款之方式，支付買賣價款，惟上開支票將於上訴人支付最一
    期買賣價金後，再行返還，上訴人不疑有他，自九十年十月起，改以匯款之方式
    ，給付買賣價款，直至九十一年八月之最後一期，上訴人均準時付款。詎上訴人
    事後發現，被上訴人於收取上訴人所給付之買賣價款之際，明知已無票據上之權
    利，竟仍將上開支票提示，致上訴人之支票帳戶，因存款不足而遭退票，退票張
    數計十一張，退票金額達壹拾陸萬仟佰伍拾元；且於九十一年一月四日，遭
    銀行列為拒絕往來戶，甚至上訴人平時經常使用之花旗銀行信用卡，亦因上訴人
    被列為拒絕往來戶，信用卡遭花旗銀行註銷停用，上訴人之債信，顯然因被上訴
    人之惡意提示行為，而受損綦鉅。是被上訴人明知上訴人已改以匯款之方式付款
    ，被上訴人對上訴人所開立之票據，已無任何票據上之權利，卻仍惡意提示上開
    支票，致上訴人之支票帳戶，遭票據交換所列為拒絕往來戶，上訴人之上開信用
    卡，亦遭註銷不得使用，不僅上訴人素來良好之信用受損，未來再申請信用卡或
    其他與銀行往來之行為，恐亦將因此而受影響，上訴人之債信，顯然因被上訴人
    之侵權行為，而嚴重遭侵害，被上訴人自應依民法第一百八十四條第一項、第一
    百九十五條第一項之規定，對上訴人負擔侵權行為之損害賠償責任。（上訴人於
    本院另追加民法第一百八十八條第一項前段及第二百二十七條之一為其訴訟標的
    ）爰依上開規定，請求被上訴人給付退票金額之十倍，即壹佰陸拾萬仟伍佰
    元之損害賠償，及自起訴狀繕本送達之翌日起至清償日止，按年息百分之五計算
    之利息等語。
三、被上訴人則以：本件糾紛之發生，係因上訴人當初與被上訴人聯繫時，誤解被上
    訴人意思及上訴人自己之過失所致。蓋被上訴人僅應允上訴人得以匯款支付，並
    未應允將所有支票予以撤票，且上訴人未擔保如期匯款，則被上訴人豈有於其匯
    款前，即將交付之支票撤票之理。另上訴人要求被上訴人當期票不提示，自應提
    前七日匯款並通知被上訴人，以利撤票作業。而依上訴人提出之匯款單，可知上
    訴人均未於七日前匯款，匯款後又未通知被上訴人，亦未要求被上訴人撤票；縱
    被上訴人必須撤票，撤票時間亦來不及。又本件退票張數總計十一張，如上訴人
    認為退票嚴重損及信用，理應於第一張支票銀行通知退票之初，即應通知被上訴
    人處理退票事宜，並予收回註銷記錄，而非放任十一張支票全數退票，而遭拒絕
    往來，又不與被上訴人聯繫處理，純係上訴人過失所致。另被上訴人執有上開十
    一紙支票係屬善意，被上訴人依票據法第十一條之規定提示票據，洵屬有據，上
    訴人就此未察，遽認被上訴人無票據上權利，其認事用法實有違誤云云，資為抗
    辯。
四、兩造不爭執之事實：
  (一)上訴人主張訴外人張馨云以分期付款之方式，向被上訴人購買系爭自用小客車一
    輛，並開立以上訴人為發票人之上開三十六紙支票予被上訴人，用以支付分期款
    之事實，業據其提出上開支票之手續費收據十一份為證，亦為被上訴人所不爭執
    ，自堪信為真實。
  (二)上訴人復主張其於九十年十月間，向被上訴人表示將改以直接匯款之方式，給付
    買賣價款，至九十一年八月之最後一期，上訴人均準時付款；另被上訴人將上訴
    人交付之上開十一紙支票，均因提示而遭退票；且上訴人之上開支票帳戶，已因
    退票遭列為拒絕往來戶之事實，復據其提出證明書、第一類票據信用資料查覆單
    各一份、匯款單四份為證，復為被上訴人所不爭執，亦堪信為真實。
五、兩造爭執之爭點：
    至上訴人另主張被上訴人於收取上訴人所給付之買賣價款之際，明知已無票據上
    之權利，竟仍繼續將上開支票提示，致上訴人之支票帳戶，因存款不足而遭退票
    ，退票張數計十一張，退票金額達壹拾陸萬仟佰伍拾元，且於九十一年一月
    四日，遭銀行列為拒絕往來戶，甚至上訴人平時經常使用之花旗銀行信用卡，亦
    因上訴人被列為拒絕往來戶，信用卡遭花旗銀行註銷停用，上訴人之債信，顯然
    因被上訴人之惡意提示行為而受有損害，被上訴人應依民法第一百八十四條第一
    項、第一百九十五條第一項之規定，對上訴人負擔損害賠償責任之部分；則被上
    訴人否認之，並抗辯稱：被上訴人同意上訴人以匯款方式支付價金，但並未同意
    不行使執票人之提示權利，且上訴人之損害情形，係因上訴人之過失所造成等前
    揭情詞抗辯之。是本件應審酌者厥為：(1)被上訴人同意上訴人以匯款方式支付價
    金，是否亦同意不行使執票人之提示權利？(2)上訴人未於託收票據撤銷託收作業
    期間前匯入款項者，被上訴人仍將票據提示，是否有過失？(3)上訴人得否對被上
    訴人主張民法第一百八十四條第一項前段之侵權行為責任？(4)上訴人得否對被上
    訴人主張民法第一百八十八條第一項前段之侵權行為責任？(5)上訴人得否依民法
    二百二十七條之一之規定主張被上訴人應負債務不履行之責任？茲分別說明如次
    ：
六、本院依下列事證，認上訴人並未舉證證明：被上訴人縱同意上訴人以匯款方式支
    付價金，但並未同意不行使執票人提示之權利：
  (一)按當事人主張有利於己之事實者，就其事實有舉證之責任，民事訴訟法第二百七
    十七條前段定有明文。又「民事訴訟如係由原告主張權利者，應先由原告負舉證
    之責，若原告先不能舉證，以證實自己主張之事實為真實，則被告就其抗辯事實
    即令不能舉證，或其所舉證據尚有疵累，亦應駁回原告之請求。」最高法院十七
    年上字第九一七號亦著有判例，可資參照。
  (二)上訴人主張被上訴人在同意上訴人改以匯款方式支付價金時，並已同意不兌現系
    爭支票，該支票性質上已從付款工具轉變成擔保工具等情，其證據方法係以原證
    一之證明書（參見原審卷第九頁）及陳俊良於本院之證詞為證據（參上訴人言詞
    辯論意指狀第三(一)、(二)，本院卷第八十、八十一頁），惟查：
    1.依被上訴人於九十一年十二月二十四日出具之證明書固記載：「按張馨云前以
      附條件買賣分期付款方式，購買一九九九年份福斯牌LUPO型式，車牌號碼ＺＣ
      －2815號之自用小客車乙輛，並開立三十六張分期支票，發票日為每月二十日
      ，票面金額均為壹萬肆仟捌佰伍拾元。詎九十年十月間，車主來電告知該支票
      與人有糾紛，不擬兌現，請求直接匯款給本公司之可行性？本公司本於以客為
      尊且又不損害債權之情況下，同意車主要求。張馨云也如約定準時於當月付款
      ，直到九十一年八月二十日最後一期，共計十一期，均無延誤情形。惟雙方達
      成協議時，或因電話溝通不清楚，或因認知之差異，及本公司內部作業規定，
      仍持續兌領該支票（以存款不足退票），致該支票拒絕往來。如此結果，實非
      雙方所樂見。鑑於車主並非財務問題而導致該支票拒絕往來，而本公司也無意
      有此結果發生，實屬誤會所致。為免造成票主困擾，特立此證明書為據。」等
      語（原審卷第九頁）。然該證明書出具之目的，係被上訴人應上訴人之要求，
      供上訴人持以註銷退票紀錄，嗣票據交換所表示須取得法院判決勝訴之正式文
      件，始得註銷，上訴人方提起本訴，此有陳俊良之證詞可資佐證（本院卷第六
      五頁筆錄），並為上訴人所不爭執（見本院卷第十四頁上訴理由狀），是被上
      訴人於該證明書中記載對上訴人較有利之文字，自屬情理之常。何況由該證明
      書之文字充其量亦僅能認定被上訴人同意上訴人以匯款方式支付價金，但尚無
      法推出被上訴人即同意在上訴人確已「事先」履行匯款之情形，即率然同意不
      提示支票。蓋該證明書已明確記載「惟雙方達成協議時，或因電話溝通不清楚
      ，或因認知之差異，及本公司內部作業規定，仍持續兌領該支票（以存款不足
      退票），致該支票拒絕往來。如此結果，實非雙方所樂見。」，是尚難依此遽
      認被上訴人已同意不提示票據。否則雙方何有認知上之差異，且為何上訴人不
      要求被上訴人將未到期之支票退回？
    2.或謂：被上訴人既已同意上訴人改以匯款方式支付價金，茍又提兌票據，豈不
      造成雙重受償？然此應係不了解外埠票據託收實務所造成之誤解。蓋支票係提
      示證券，行使票據權利必須向付款銀行為付款提示，茍為遠期支票，執票人於
      收到票據時，大多先將票據存入自己之銀行帳戶委託銀行提示（簡稱為託收）
      ，委託銀行於票據到期時即代為託收取得票款，故執票人以託收方式提示票據
      ，最晚在票據到期日之翌日即可順利取得系爭票款（除非被退票），此種情形
      ，如票據債務人事先要求改以匯款方式清償，除非票據債務人能於撤銷託收之
      期限前先行匯款，否則執票人不可能於尚未收到匯款時，即率然撤銷票據託收
      ，否則如屆時票據債務人未履行匯款，而票據託收又已撤銷，執票人如要行使
      票據權利，將只得重行委託提示，則必耽誤票據之提示期限，勢將對執票人不
      利，由此可見，本件如認被上訴人確曾同意上訴人改以匯款方式支付價金，上
      訴人亦應於撤銷託收期限前先將款項匯入並通知被上訴人，被上訴人始有義務
      撤銷託收而不提兌支票。換言之，茍上訴人遲至票據到期日當天或前一、二天
      始將款項匯入，此際被上訴人已來不及撤銷託收，則其依前已託收完成之行為
      繼續提示票據，即無任何不法可言。由此引申，被上訴人縱同意上訴人改以匯
      款方式支付價金，除非上訴人均事先於撤銷託收期限前將款項匯入，被上訴人
      始有可能同時亦來得及撤銷託收而不提示支票，否則被上訴人不可能單憑上訴
      人空言即事先承諾不提示支票，故該支票之性質亦不可能由支付工具立即轉為
      「擔保」工具，從而上訴人主張該支票性質上已轉為擔保工具云云，要不足採
      。
    3.查依證人陳俊良證述：「（問：本件系爭借款付的支票，是否交由總公司提出
      交換？）高林公司在各縣市設有營業處所，所收取的客戶支票，按規定都交給
      台北總公司統一處理提出交換。」（本院卷第六五頁筆錄），而系爭支票付款
      銀行係花旗銀行高雄分行（原審卷第十四頁），故就執票人而言，系爭支票即
      屬外埠支票（提出行在台北，付款行在高雄），其撤銷託收之期限在實務上為
      七天，此為上訴人所不爭執（本院卷第四二頁筆錄），故如被上訴人欲撤銷託
      收，在銀行實務上必須於七天前提出聲請。換言之，如上訴人要求被上訴人不
      提示支票，當須於票據到期日屆至七天前即將款項匯入清償，被上訴人始來得
      及撤銷託收。然上訴人自認上開十一紙支票之票載發票日為每月二十日，其匯
      款之時間並不一定，大多為前一、二天匯款，也有部分在當天匯款（見本院卷
      第四一、四二頁筆錄），是足見上訴人並未在票據撤銷託收之期限前匯款，被
      上訴人自無法亦無義務撤銷系爭票據之託收，則被上訴人仍依期限提示系爭票
      據，自不能指為有何過失，且系爭支票經提示退票後，被上訴人於事後均已將
      支票返還予上訴人，復為上訴人所不爭執，則被上訴人亦無雙重受償之可言，
      是上訴人主張被上訴人明知無票據權利而仍為提示，為有過失云云，即不足採
      。
    4.再依陳俊良證述：「（問：本件發票人是否向你提出要求將每月以現金匯款，
      請求你返還支票，當時處理情形如何？）他說與銀行有點糾紛，不願讓他的票
      兌現，要以匯款的方式支付，我們有告知如果沒有換票，只是以按期匯款的方
      式，我們沒有辦法答應不提示，因我們公司規定這種方式不能將票返還後不提
      示，因為公司持有票據才有債權憑證的保障。我只告訴他除非他逐期匯款以後
      ，逐期向我們提出要求還票，並且經過公司簽准同意，才能將票返還，否則只
      能在每期兌現以後最後才將全部票據返還。（問：系爭票據是否都已經付款？
      ）到目前都已經付完了，所以我們也都把票據還給他了。」（見本院卷第六五
      頁筆錄），即上訴人本人亦陳稱：「（問：九十年十月二十日那一期款，你已
      匯款，當月份的票退票，你有無向被上訴人反應？）我是十月初向他們反應，
      要用現金匯款，票希望能還給我，但他們說要十一張全部到期而且我都有按期
      匯款才能夠將票還給我，我九十年十月二十日的退票，是到九十一年十二月二
      十二日才知道。（問：何以九十年十月二十日退票，你到隔年才知道？）因為
      我行動電話號碼改，聯絡不到我。最主要是因為被上訴人有說十一張票都有匯
      款以後，才要返還票據，因此我沒有認真去追蹤這個事情。」（見本院卷第四
      二頁）。是足見不僅兩造在協議時，被上訴人並未承諾於各期匯款後即無條件
      立即將各期支票返還，即上訴人於各期支票退票後，亦未積極向被上訴人索還
      各期退票之支票，加以上訴人事實上並未於各期支票到期前七天將款項匯入，
      致被上訴人無法及時撤銷各期票據之託收，則更難認被上訴人逐期提示票據有
      何過失。
七、被上訴人無侵權行為：
    上訴人主張被上訴人及其受僱人上開提示票據之行為有過失，應分別依民法第一
    百八十四條第一項、第一百八十八條第一項前段及第一百九十五條第一項之規定
    負損害賠償之責任云云。然查：
  (一)由於上訴人並未於各期支票到期前七天將款項匯入，致被上訴人無法及時撤銷各
    期票據之託收，故難認被上訴人提示票據之行為有何過失；同理，其受僱人亦無
    過失可言，已如前述，則被上訴人自不可能成立民法第一百八十四條第一項及第
    一百八十八條第一項前段之侵權行為責任之可言，則上訴人依上開規定請求賠償
    ，即屬無據。
  (二)何況依最高法院八十年度台上字第三四四號判決表示：「按民法第一百八十四條
    第一項規定侵權行為之二種類型，均適用於自然人之侵權行為，上訴人為法人，
    尚無適用上開規定之餘地，然則被上訴人主張上訴人應負侵權行為之請求權基礎
    究何所指？其構成要件如何，亟待事實審法院推闡明晰，以利判斷。」可知民法
    第一百八十四條第一項、第一百九十五條第一項之侵權行為人，並不包括法人。
    次查，另依公司法第一條規定：「本法所稱公司，謂以營利為目的，依照本法組
    織、登記、成立之社團法人。」本件被上訴人為經主管機關設立登記之股份有限
    公司，此有被上訴人公司之股份有限公司變更登記表在卷。則依上開說明，民法
    第一百八十四條第一項、第一百九十五條第一項之侵權行為人，該規範對象並不
    包括被上訴人公司。故上訴人主張被上訴人收取上訴人所給付之買賣價款之際，
    明知已無票據上之權利，竟仍繼續將上開支票提示，致上訴人之支票帳戶，因存
    款不足而遭退票，遭銀行列為拒絕往來戶等情，被上訴人應依民法第一百八十四
    條第一項、第一百九十五條第一項之規定，對上訴人負擔損害賠償責任，更屬無
    據。
八、被上訴人無債務不履行之責任：
    上訴人又主張被上訴人應依民法第二百二十七條之一之規定，負債務不履行之損
    害賠償責任云云。惟查：
  (一)民法第二百二十七條之一之責任，其成立必須被上訴人屬於「債務人」之地位，
    因有「不履行債務」之情事，致債權人人格權受侵害者，始足當之。然本件係訴
    外人張馨云向被上訴人以分期付款方式向被上訴人購買汽車，提供上訴人名義之
    支票作為價金之給付，故就票據關係而言，被上訴人係票據權利人，並非債務人
    ，則被上訴人提示票據行使權利，自無債務不履行之可言。且上訴人並未舉證證
    明被上訴人確有不提示票據之承諾，則其主張被上訴人提示票據為債務不履行，
    即無可採。
  (二)何況，如前所述，本件被上訴人之所以提示系爭支票，係因上訴人未於票據到期
    日七日前將款項匯入，致被上訴人無法及時撤銷票據之託收，被上訴人並無過失
    及可歸責之情事，則上訴人主張被上訴人應依民法第二百二十七條之一之規定，
    負債務不履行之責任，即不可採。又被上訴人既無過失，其受僱人亦無過失情事
    ，則上訴人主張依民法第二百二十四條之規定，被上訴人應負債務不履行損害賠
    償責任，亦不足採。
九、綜上所述，上訴人之主張為不可採，被上訴人所辯尚能採信。從而上訴人依侵權
    行為法則，請求被上訴人應給付壹佰陸拾萬仟伍佰元，及自起訴狀繕本送達
    翌日起至清償日止，按年息百分之五計算之利息，即無理由，應不予准許，其假
    執行之聲請，亦失所附麗，應併予駁回。原審為上訴人敗訴之判決，於法並無不
    合。上訴意旨指摘原判決不當，求予廢棄改判，為無理由，應予駁回。另上訴人
    於本院追加以民法第一百八十八條第一項前段及第二百二十七條之一為據，請求
    賠償上開數額，亦屬無據，其追加部分及其假執行之聲請均應予駁回。
十、本件事證已臻明確，至兩造其餘之攻擊或防禦方法及未經援用之證據，經本院審
    酌後，認為均不足以影響本判決之結果，自無調查之必要，併此敘明。
十一、據上論結，本件上訴及追加之訴為無理由，依民事訴訟法第四百四十九條第一
      項、第七十八條，判決如主文。
中　　　華　　　民　　　國　　九十三　　年　　　三　　　月　　 三十　   日
                              民事第一庭
                                  審判長法  官  湯  美  玉
                                        法  官  王  仁  貴
                                        法  官  陳  金  圍
右正本係照原本作成。
如不服本判決，應於收受送達後二十日內向本院提出上訴書狀，其未表明上訴理由者
，應於提出上訴後二十日內向本院補提理由書狀（均須按他造當事人之人數附繕本）
上訴時應委任律師或具有律師資格之人之委任狀；委任有律師資格者，另應附具律師
及格證書及釋明委任人與受任人有民事訴訟法第四百六十六條之一第一項但書或第二
項（詳附註）所定關係之釋明文書影本。
中　　　華　　　民　　　國　　九十三　　年　　　三　　　月　　 三十　   日
                                        書記官　章  大  富
附註：
民事訴訟法第四百六十六條之一（第一項、第二項）：
對於第二審判決上訴，上訴人應委任律師為訴訟代理人。但上訴人或其法定代理人具
有律師資格者，不在此限。
上訴人之配偶、三親等內之血親、二親等內之姻親，或上訴人為法人、中央或地方機
關時，其所屬專任人員具有律師資格並經法院認為適當者，亦得為第三審訴訟代理人
。
